臺灣高等法院刑事判決
110年度上訴字第1514號
上  訴  人  
即  被  告  邱仁寶



上列上訴人因違反廢棄物清理法案件，不服臺灣新竹地方法院11
0年度訴字第4號，中華民國110年3月16日第一審判決（起訴案號
：臺灣新竹地方檢察署109年度偵字第12998號），提起上訴，本
院判決如下：
    主  文
原判決撤銷。
邱仁寶犯廢棄物清理法第四十六條第四款之非法清除、處理廢棄
物罪，累犯，處有期徒刑捌月。
未扣案犯罪所得新臺幣壹萬貳仟元沒收，於全部或一部不能沒收
或不宜執行沒收時，追徵其價額。
    事  實
邱仁寶明知從事廢棄物清除、處理業務者，應向直轄市、縣（市
）主管機關或中央主管機關委託之機關申請核發公民營廢棄物清
除處理機構許可文件後，始得受託清除、處理廢棄物業務，竟基
於非法清除、處理廢棄物之犯意，於民國109年7月5日受林永勝
委託，以新臺幣（下同）12,000元之代價，清除香港商思慧莉遠
東有限公司台灣分公司在○○市○○路之○○百貨公司所設法爾曼化妝
品櫃位撤櫃時，由沈絹嵐所任職申浩工程行拆除所生之麻布袋、
壓克力板、電線、展示燈、LED燈、招牌、瓷磚等一般事業廢棄
物。嗣邱仁寶向鍾竺明借用車號0000-00號自用小貨車，於109年
7月6日凌晨0時許，自○○市○○路之○○百貨公司載運而清除前開事
業廢棄物，至他人所有坐落於○○縣○○鎮○○○段○000○0地號（所有
權人黃財斌、黃財通、黃聖容、黃祺翔）、同段第000之0地號（
所有權人黃張滿妹）、同段第000之0地號（所有權人曾前進、曾
繼志、曾德鴻、彭瓊慧、曾書松、曾前明、曾錦鈔）土地傾倒而
處理。
    理  由
一、本案作為認定事實所引用被告以外之人於審判外之供述證據
    ，均未經當事人於言詞辯論終結前聲明異議，本院審酌各該
    證據資料製作時之情況，亦無違法不當及證明力明顯過低之
    瑕疵，依刑事訴訟法第159條之5規定，認均有證據能力。
二、上開事實，業據上訴人即被告邱仁寶於原審及本院審理中坦
    承不諱(原審卷第59頁，本院卷第119頁)，核與證人劉彥青
    、沈絹嵐、林永勝、鍾竺明於警詢中之證述相符(偵卷第20
    至31頁)，並有車牌號碼0000-00號自用小貨車之車輛詳細資
    料報表（偵卷第48頁）、○○縣○○鎮○○○段○000○0 地號土地建
    物查詢資料（偵卷第33至34頁）、○○縣○○鎮○○○段○000○0地
    號土地所有權人曾前明、彭瓊慧、曾錦鈔及曾繼志委託共有
    人曾前進處理相關事宜之土地持有人委託書（偵卷第35至36
    頁）、○○縣○○鎮○○○段○000○0 地號土地所有權人黃張滿妹出
    具之委託書（偵卷第38頁）、○○縣竹北地政事務所102年11
    月25日000北地所字第000000號土地所有權狀影本（偵卷第3
    7頁）、○○縣竹北地政事務所108年1月31日108北地所字第00
    0000、000000、000000、000000號土地所有權狀影本（偵卷
    第39至42頁）、○○縣○○鎮○○○段000○0地號土地所有權人黃聖
    容、黃祺翔及黃財斌委託共有人黃財通處理相關事宜之土地
    持有人委託書（偵卷第43頁）、○○縣政府環境保護局109年7
    月6日稽查工作紀錄（偵卷第32頁）、香港商思慧莉遠東有
    限公司台灣分公司與申浩工程行於109年6月20日簽立之工程
    承攬簡易契約（偵卷第44至46頁）、林永勝於109年6月30日
    書立之廢棄物清運切結書（偵卷第47頁）、109年7月6日棄
    置傾倒現場照片（偵卷第49至51頁）、監視器錄影畫面翻拍
    照片（偵卷第52至53頁）可佐，足認被告前揭任意性自白與
    事實相符，堪以採信。本案事證明確，被告犯行堪以認定，
    應依法論科。
三、論罪
　㈠從事廢棄物之清除、處理業務者，應向直轄市、縣（市）主
    觀機關或中央主管機關委託之機關申請核發公民營廢棄物清
    除處理機構許可文件後，始得受託清除、處理廢棄物業務，
    廢棄物清理法第41條第1項前段定有明文，而同法第46條第4
    款前段之罪，係以「未依第41條第1項規定領有廢棄物清除
    、處理許可文件，從事廢棄物貯存、清除、處理」為構成要
    件。所謂「貯存」，指一般廢棄物於回收、清除、處理前，
    放置於特定地點或貯存容器、設施內之行為；「清除」則指
    1.收集、清運：指以人力、清運機具將一般廢棄物自產生源
    運輸至處理場（廠）之行為，2.轉運：指以清運機具將一般
    廢棄物自產生源運輸至轉運設施或自轉運設施運輸至中間處
    理或最終處置設施之行為；所謂「處理」包含1.中間處理：
    指一般廢棄物在最終處置或再利用前，以物理、化學、生物
    、熱處理、堆肥或其他處理方法，變更其物理、化學、生物
    特性或成分，達成分離、中和、減量、減積、去毒、無害化
    或安定之行為；2.最終處置：指將一般廢棄物以安定掩埋、
    衛生掩埋、封閉掩埋或海洋棄置之行為；3.再利用：指將一
    般廢棄物經物理、化學或生物等程序後做為材料、燃料、肥
    料、飼料、填料、土壤改良或其他經中央主管機關會商中央
    目的事業主管機關認定之用途行為，行政院環境保護署依廢
    棄物清理法第12條第1項授權訂定之一般廢棄物回收清除處
    理辦法第2條第7款、第11款、第13款訂有明文。
　㈡被告未領有廢棄物清除處理許可文件，於收受一般事業廢棄
    物後載運至前揭土地傾倒之行為，係屬廢棄物清除、處理行
    為。核被告所為，係犯廢棄物清理法第46條第4款之非法清
    除、處理廢棄物罪。公訴意旨認被告所為僅屬清除行為，容
    有誤會，惟業經檢察官於原審準備程序時予以更正，且此係
    屬犯罪態樣之變更，自無庸變更起訴法條。
  ㈢被告前因竊盜案件，經臺灣桃園地方法院以103年度壢簡字第
    1776號、104年度壢簡字第491號分別判處有期徒刑3月、3月
    確定，再經同院以105年度聲字第1949號裁定應執行有期徒
    刑5月確定，於105年10月28日執行完畢，有本院被告前案紀
    錄表在卷可查（本院卷第36至37頁）。被告於有期徒刑執行
    完畢後，5年以內故意再犯本案有期徒刑之罪，為累犯，又
    前案及本案均屬故意犯罪，且被告係於前案入監執行完畢後
    再犯本案，足見其對刑罰反應力薄弱，惡性非輕，本院審酌
    累犯規定所欲維護法益之重要性、防止侵害之可能性及事後
    矯正行為人之必要性，綜合斟酌各項情狀，爰依刑法第47條
    第1項規定加重其刑。
　㈣刑法第59條規定犯罪之情狀可憫恕者，得酌減其刑。其所謂
    「犯罪之情狀」，與同法第57條規定科刑時應審酌之一切情
    狀，並非有截然不同之領域，於裁判上酌減其刑時，應就犯
    罪之一切情狀，予以全盤考量，審酌其犯罪有無可憫恕之事
    由（即有無特殊之原因及環境，在客觀上足以引起一般同情
    ，以及宣告法定最低度刑，是否猶嫌過重等），以為判斷。
    被告清除、處理之廢棄物數量非鉅，此參現場廢棄物棄置照
    片即明(偵卷第49至51頁)，且次數僅有1次，足見其犯罪情
    節非重，惡性尚非重大，又被告已坦承犯行，並於案發後將
    傾倒在土地上之廢棄物清理乾淨，有原審公務電話紀錄表、
    和解書、清理現場照片存卷可考(原審卷第37頁、本院卷第1
    21至132頁)，堪認其犯後態度良好，實有悛悔之意，審酌廢
    棄物清理法第46條第4款之罪之法定最輕本刑為有期徒刑1年
    ，其刑度非輕，以被告之犯罪情節及犯後態度，縱科以最輕
    刑，仍屬情輕法重，客觀上足以引起一般人之同情，有情堪
    憫恕之處，爰依刑法第59條規定酌減其刑，並依法先加後減
    之。
四、原審認被告罪證明確，予以論罪科刑，固非無見。惟查，被
    告本件犯行應依刑法第59條規定酌減其刑，已如前述，原審
    漏未予以減刑，容有未洽。被告上訴意旨請求依刑法第59條
    規定酌減其刑並從輕量刑，為有理由，且原判決既有前開可
    議之處，自應由本院予以撤銷改判。
五、爰審酌被告未領有廢棄物清除處理許可文件，卻任意載運傾
    倒廢棄物，漠視政府對環境保護之政策宣導，危害環境衛生
    及國民健康，惟念其清除處理之廢棄物數量非鉅，且次數僅
    有1次，犯罪情節非重，暨其犯後坦承犯行，並將傾倒在土
    地上之廢棄物清理乾淨，犯後態度良好，兼衡其國小肄業之
    智識程度、擔任木工、與妻子及兒子同住之生活狀況等一切
    情狀(本院卷第118頁)，量處如主文第2項所示之刑。
六、沒收
  ㈠被告清除處理廢棄物所獲得之代價1,2000元係被告之犯罪所
    得，雖未扣案，應依刑法第38條之1第1項前段、第3項規定
    宣告沒收，於全部或一部不能沒收或不宜執行沒收時，追徵
    其價額。
  ㈡車號0000-00號自用小貨車，固為被告供本件犯罪所用之物，
    然該車係鍾竺明所有，且並無證據證明鍾竺明知悉被告本件
    犯行或與被告間有何犯意聯絡，爰不依刑法第38條第2項前
    段、第4項規定宣告沒收、追徵。
據上論斷，應依刑事訴訟法第369條第1項前段、第364條、第299
條第1項前段，判決如主文。
本案經檢察官黃騰耀到庭執行職務。
中　　華　　民　　國　　110 　年　　7 　　月　　27　　日
                  刑事第二十五庭審判長法  官 邱滋杉
                                      法  官 陳彥年
                                      法  官 文家倩
以上正本證明與原本無異。
如不服本判決，應於收受送達後20日內向本院提出上訴書狀，其
未敘述上訴之理由者並得於提起上訴後20日內向本院補提理由書
（均須按他造當事人之人數附繕本）「切勿逕送上級法院」。
                                      書記官 桑子樑
中　　華　　民　　國　　110 　年　　7 　　月　　27　　日
附錄：本案論罪科刑法條全文
廢棄物清理法第46條
有下列情形之一者，處1年以上5年以下有期徒刑，得併科新臺幣
1千5百萬元以下罰金：
一、任意棄置有害事業廢棄物。
二、事業負責人或相關人員未依本法規定之方式貯存、清除、處
    理或再利用廢棄物，致污染環境。
三、未經主管機關許可，提供土地回填、堆置廢棄物。
四、未依第41條第1項規定領有廢棄物清除、處理許可文件，從
    事廢棄物貯存、清除、處理，或未依廢棄物清除、處理許可
    文件內容貯存、清除、處理廢棄物。
五、執行機關之人員委託未取得許可文件之業者，清除、處理一
    般廢棄物者；或明知受託人非法清除、處理而仍委託。
六、公民營廢棄物處理機構負責人或相關人員、或執行機關之人
    員未處理廢棄物，開具虛偽證明。